臺灣高等法院臺南分院刑事裁定　　　　　　　　九十三年度抗字第九四號　　敬股
　　抗　告　人
　　即　自訴人　甲　○　○
　　被　　　告　乙　○　○
　　　　　　　　丙　○　○
右列抗告人因自訴被告等誣告等案件，不服臺灣臺南地方法院中華民國九十二年十月
十六日裁定（九十二年度自字第八三號）提起抗告，本院裁定如左：
    主    文
原裁定撤銷，發回臺灣臺南地方法院。
    理    由
一、本件抗告意旨略以：依刑事訴訟法第九十八條規定：「訊問被告應出以懇切之態
    度，不得用強暴、脅迫、利誘、詐欺或其他不正之方法。」此即課以訊問人問案
    之方式，不得詐欺或以不正方法訊問，原裁定法院以「應就相關細節鉅細靡遺的
    訊問，乃職責之所在」而駁回抗告人之自訴，但鉅細靡遺的訊問，既應受到上開
    法條規定之限制，被告等既知悉抗告人未曾說過「咪董也要給蜥蜴吃紅」，也未
    曾說過「有分到葉哲宏案的錢，並給吳金宗、李厚德吃紅」等語，竟在被告等所
    製作之訊問筆錄，故以此明知不實之事，詐欺張信義，顯已犯刑法第二百十三條
    之罪，且所謂鉅細靡遺的訊問職責，應排除不正方法或詐欺之方式，此涉及人民
    對司法公正性之信任，自屬公眾利益之範疇等語。
二、本件抗告人即自訴人甲○○自訴意旨略以：被告乙○○、丙○○分別係台南市警
    察局之巡官及警員，均明知抗告人並未言及「咪董也要給蜥蜴吃紅」、「葉哲宏
    案的錢，自訴人有分到，並給吳金宗、李厚德吃紅」等語，竟於民國（以下同）
    九十一年九月十七日訊問案外人張信義時，以此「失真」之語，詐欺張信義，製
    作筆錄。因認被告等涉犯刑法第一百六十九條之誣告罪、刑法第二百十六條、第
    二百十三條之行使使公務員登載不實罪嫌等語。
三、原審判決略以：按司法警察人員就當事人涉嫌的相關情節，為釐清事實及明瞭整
    個案情來龍去脈，自應就相關細節鉅細靡遺的訊問，此乃職責之所在，應無涉誣
    告及偽造文書之情事，況被告二人於前揭時地訊問案外人張信義製作筆錄時，案
    外人張信義經被告乙○○詢問時，為左列之陳述：「‧‧‧（問）阿咪因為甲○
    ○說咪董也要給蜥蜴吃紅，並陸續給何人吃紅？（答）咪董沒有給我吃紅，其他
    人我也不曉得。‧‧‧（問）你欠莊立匡賓士車的錢一百萬元及你到永華路ＢＭ
    Ｗ總廠分給甲○○、程銘泓之後，他們給李厚德、吳金宗，以上均經共犯坦承，
    你有何說法？（答）我有欠莊立匡一百萬元，而葉哲宏的錢我沒有拿。」等語，
    此有前開筆錄附卷足參，綜觀前開案外人張信義於前揭時地所製作之筆錄，並未
    供述自訴人有何涉及不法之犯行，縱自訴人日後遭公訴人提起公訴，亦應與前開
    筆錄內容無關，既前開被告等所製作之筆錄並未對自訴人致生損害，自難認被告
    二人製作前揭筆錄時，有何登載不實事項於職務所製作之前揭筆錄之舉，甚進而
    認定被告二人據以移送自訴人之舉，涉有誣告犯行。是依本院調查證據所得，應
    認本件自訴意旨所指被告二人涉有誣告及公務員登載不實事項於職務上所掌公文
    書等犯行，尚乏實證相佐，應認被告二人罪嫌均有不足，而逕依刑事訴訟法第三
    百二十六條第三項規定，裁定駁回自訴等情。
四、惟查：
  (一)刑事訴訟之目的重在發現實體真實，以適用法律，實現國家刑罰權，因此職司偵
    查、起訴、審判之人員，對於公共秩序之維護，固應注意及之，然對於被告利益
    尤應重視，以維護公平正義及保障被告人權。是以司法警察人員於偵查犯罪製作
    筆錄時，就當事人涉嫌的相關情節，為釐清事實及明瞭整個案情來龍去脈，自應
    就相關細節鉅細靡遺的訊問，且為其職責所在，但非謂得以不法之方法恣意為之
    ，而置正當法律程序於不顧，此由刑事訴訟法第九十五條規定，訊問被告應先告
    知1.犯罪嫌疑及所犯所有罪名。罪名經告知後，認為有變更者，應再告知。2.得
    保持緘默，無須違背自己之意思而為陳述。3.得選任辯護人。4.得請求調查有利
    之證據；及同法第一百條之一第一項規定訊問被告，應全程連續錄音等自明；次
    按同法第九十八條規定：「訊問被告，應出以懇切之態度，不得用強暴、脅迫、
    利誘、詐欺、疲勞訊問或其他不正之方法。」違背前開規定所取得被告之自白，
    除依同法第一百五十六條第一項規定不得作為證據，訊問人員亦有涉犯刑罰（如
    傷害、妨害自由或偽造文書等罪）之虞，亦無疑義。
  (二)再按刑法第二百十三條之公務員登載不實罪，以公務員明知為不實之事項而登載
    於其所掌之公文書，足以生損害於公眾或他人為構成要件，警察人員製作訊問筆
    錄，其目的在記載訊問內容與受訊問人之供述內容，負責訊問之警員固不得以不
    法之方法訊問被告，而負責製作該筆錄之警員，亦不得為不實事項之登載，苟明
    知為不實之事項，猶出於直接故意而登載於筆錄，自足以影響該案件起訴、審判
    之公正及被告之利益，顯足生損害於公眾及被告，且所稱之「足生損害於公眾或
    他人」亦以有損害之虞為已足（抽象危險），並不以實際造成損害為必要（具體
    危險），故已合於前開公務員登載不實罪之犯罪構成要件，縱司法警察人員認係
    辦案所需，然無阻違法事由，要不能因而脫免其罪責，其理至明。
五、綜上所述，原審裁定以被告等所為乃其職責之所在，應無涉誣告及偽造文書之情
    事，因認被告等罪嫌均有不足，而裁定駁回自訴，固非無見。惟查：被告二人於
    九十一年九月十七日上午九時五十五分許，在臺灣臺南地方法院檢察署第四詢問
    室詢問案外人張信義時（由被告乙○○詢問，被告丙○○製作筆錄），該筆錄確
    有記載：「‧‧‧（問）阿咪因為甲○○說咪董也要給蜥蜴吃紅，並陸續給何人
    吃紅？」及「．．．你到永華路ＢＭＷ總廠分給甲○○、程銘泓之後，他們給李
    厚德、吳金宗，以上均經共犯坦承，你有何說法？」等語，此有前開筆錄影本附
    卷可憑（見原審卷第十二頁及十四頁反面），足見自訴人指稱前開筆錄有上開記
    載乙情，尚非子虛。從而，原審對於(一)自訴人甲○○於另案是否有供稱：「咪董
    （按即程銘泓）也要給蜥蜴吃紅」等語，及自訴人及其他共犯有無供稱：自訴人
    及程銘泓有分到錢（葉哲宏遭恐嚇取財之一百萬元），並給李厚德、吳金宗分紅
    等情；(二)如自訴人或其他共犯未為上開供述，則被告等上開詢問內容據何而來？
    何以為各該詢問？(三)若上開筆錄之記載不實，則被告等是否出於直接故意為之？
    凡此，均與被告等是否成立刑法第二百十三條之公務員登載不實罪關係至大，原
    審均未調取相關卷證資料或傳喚被告等到庭，予以詳細究明，遽以自訴人日後遭
    檢察官提起公訴，與上開筆錄內容無關，被告等所製作之筆錄並未對自訴人致生
    損害為由，認被告等罪嫌不足，而駁回自訴，殊嫌速斷。自訴人抗告意旨執以指
    摘原裁定不當，為有理由，應由本院予以撤銷發回原審法院更為適法之裁判。另
    被告等涉犯偽造文書罪部分既經發回，則與其有裁判上一罪關係之誣告罪部分，
    依審判不可分之法理，自應一併發回，附予明。
三、據上論結，應依刑事訴訟法第四百十三條，裁定如主文。
中      華      民      國      九十三      年    四    月    二十七    日
                      臺灣高等法院臺南分院刑事第六庭
                                      審判長法官  蔡    崇    義
                                            法官  宋    明    中
                                            法官  許    進    國
右正本證明與原本無異。
不得再抗告。
                                      法院書記官  李    淑    華
中      華      民      國      九十三      年    四    月    二十七    日
